臺灣新北地方法院民事判決
111年度訴字第2459號
原      告  徐淑熙  
被      告  蔡志鴻  

                      （現於法務部矯正署雲林第二監獄執行中）
上列當事人間請求侵權行為損害賠償事件，原告提起刑事附帶民
事訴訟（110年度附民字第221號），經本院刑事庭裁定移送前來
，於民國111年10月25日言詞辯論終結，判決如下：
    主      文
一、被告應給付原告新臺幣（下同）400,000元及自民國110年3
    月19日起至清償日止，按年息5％計算之利息。
二、本判決得假執行。
    事實及理由
一、原告訴之聲明如主文第一項所示。主張略以：
　　被告於民國109年2、3月間某日，加入真實姓名年籍不詳自
    稱「林先生」所屬詐欺集團，擔任向被害人取款之工作（俗
    稱車手），得手後可自贓款分得3,000元至5,000元作為報酬
    ，而與該詐欺集團成員基於意圖為自己不法所有之共同冒用
    公務員名義詐欺取財、行使偽造公文書、隱匿詐欺犯罪所得
    去向與所在之洗錢犯意聯絡，由該詐欺集團不詳之成年成員
    於109年4月6日下午2時許，先後冒充「中華電信專員」、「
    165警察」及「臺灣臺中地方檢察署檢察官」撥打電話予原
    告佯稱：其涉及與販毒集團有勾結，須將定期存款解約提出
    進行調查云云。致原告陷於錯誤，而於109年4月7日上午10
    時許，前往新北市○○區○○路000號之聯邦銀行雙和分行領款
    後，再依該詐欺集團成員之指示，攜款至新北市○○區○○路0
    號之地下道面交。而被告於收到林先生指示拿取贓款之訊息
    後，即先依指示至便利商店內，收取載有偽造「臺灣臺中地
    方法院印」公印文1枚之臺灣臺中地方法院「請求暫緩執行
    凍結令申請書」公文書1紙，足生損害於該法院之公文書所
    表彰之公眾信用性，再持上揭偽造之公文書至上址地下道向
    原告收取400,000元，被告拿取款項後，隨即依林先生指示
    將款項放置在不詳地點以轉交，將犯罪所得以現金型態轉移
    ，藉此製造金流斷點，使偵查機關難以追查贓款去向，被告
    並因而取得4,000元之報酬，嗣原告發覺有異而報警處理。
    原告因被告參與之詐騙犯罪行為，受有400,000元之損害，
    自得請求被告賠償。
二、被告則主張：就原告請求部分沒有意見，我確實有跟原告拿
    了40萬元，也願意賠錢，但可否等我出獄後再慢慢賠償等語
    。
三、本院得心證之理由：
  ㈠按當事人對於他造主張之事實，於言詞辯論時不爭執者，視
    同自認，民事訴訟法第280條第1項前段定有明文。原告主張
    被告以詐欺等行為，詐騙其400,000元一節，案經本院刑事
    庭以110年度訴字第369號刑事判決被告犯共同冒用公務員名
    義詐欺取財罪，處有期徒刑1年2月，此有刑事判決書一份在
    卷可按。而被告對於原告所主張之事實亦不爭執，依照上開
    規定，視為自認，自堪信原告主張為真實。
  ㈡次按因故意或過失，不法侵害他人之權利者，負損害賠償責
    任，民法第184條第1項前段亦有明文，本件被告參加詐騙集
    團擔任車手向原告詐得400,000元，自屬故意不法侵害原告
    之財產權，原告依侵權行為之法律關係請求被告賠償，自屬
    於法有據。
  ㈢又按給付無確定期限者，債務人於債權人得請求給付時，經
    其催告而未為給付，自受催告時起，負遲延責任。其經債權
    人起訴而送達訴狀，或依督促程序送達支付命令，或為其他
    相類之行為者，與催告有同一之效力；遲延之債務，以支付
    金錢為標的者，債權人得請求依法定利率計算之遲延利息；
    應付利息之債務，其利率未經約定，亦無法律可據者，週年
    利率為5％，民法第229條第2項、第233條第1項前段及第203
    條分別定有明文。本件原告請求被告給付400,000元，係以
    支付金錢為標的，被告對原告所負之上開給付義務，未經兩
    造特約而無確定清償期限或特定利率，是原告依侵權行為之
    法律關係，請求被告應給付400,000元，及自刑事附帶民事
    起訴狀繕本送達翌日即110年3月19日起至清償日止，按年息
    5%計算之利息等語，為有理由。
四、綜上所述，原告依侵權行為之法律關係，請求被告賠償400,
    000元及自110年3月19日起至清償日止，按年息5%計算之利
    息，為有理由，應予准許，爰判決如主文第一項所示。又本
    判決命被告給付之金額未逾50萬元，依民事訴訟法第389條
    第1項第5款之規定，依職權宣告得為假執行。
五、本件原告係提起刑事附帶民事訴訟，經本院刑事庭裁定移送
    前來，依刑事訴訟法第505條第2項之規定，未徵收裁判費，
    附此說明。
中　　華　　民　　國　　111 　年　　11　　月　　10　　日
                  民事第六庭    法　官　許映鈞
以上正本係照原本作成。
如對本判決上訴，須於判決送達後20日內向本院提出上訴狀。如
委任律師提起上訴者，應一併繳納上訴審裁判費。
中　　華　　民　　國　　111 　年　　11　　月　　10　　日
                                書記官　陳逸軒